台灣板橋地方法院刑事判決　　　　　　　　　　　　九十三年度訴字第一一四六號
　　公　訴　人　台灣板橋地方法院檢察署檢察官
　　被　　　告　乙○○
右列被告因詐欺等案件，經檢察官聲請以簡易判決處刑（聲請案號：九十三年度偵字
第七四五一號），本院認不得依簡易判決處刑，改依通常程序審判（受理案號：九十
三年度簡字第二八六八號）及移送併辦（九十三年度偵緝字第一四七九號），嗣因被
告於準備程序中就被訴事實為有罪之陳述，本院告知簡式審判程序之旨，並聽取當事
人之意見後，裁定改由受命法官獨任依簡式審判程序進行，本院判決如左：
    主  文
乙○○幫助以犯意圖為自己不法之所有，以詐術使人將本人之物交付之罪為常業，處
有期徒刑拾月。
    事  實
一、乙○○因缺錢花用，於民國（下同）九十二年九月底間，意圖藉賣出自己名義之
    金融機構帳戶後得款花用，又依一般社會生活之通常經驗，本可預見將帳戶提供
    不相識之人，可能幫助犯罪集團作為不法收取他人款項之用及掩飾或隱匿重大犯
    罪所得財物，竟仍不違其本意，基於幫助常業詐欺及洗錢之不確定故意，攜帶自
    己所有於同年月二十三日開戶之台灣中小企業銀行埔墘分行活期儲蓄存款帳戶0
    0000000000號存摺、提款卡，以新台幣（下同）一千元之代價，在台
    北縣板橋市介壽公園內，售予真實姓名不詳之成年男子，提供作為詐欺取財收受
    款項之工具，乙○○得款一千元之後即花費完盡。又該真實姓名不詳之成年男子
    ，取得上開乙○○所交付之提款卡、存摺等物品即轉交由不詳犯罪集團後，該犯
    罪集團中成員中自稱「邱小姐」及「王先生」之人，即基於常業詐欺之犯意，自
    九十二年十月二十六日起，以「電話中心人員通知電信退費」之名義，以電話訛
    詐不特定之人，並賴以維生，適有甲○○接獲上開詐騙電信退費之電話，甲○○
    不疑有詐，乃依照該集團人員指示，至自動櫃員機操作以便退入電信退費，分別
    於九十二年十月三十日十一時三十六分許，匯入九萬九千九百八十七元、同日十
    一時五十八分許，匯入四千八百五十三元於乙○○前開台灣中小企業銀行埔墘分
    行之帳戶內，再由集團人員以跨行提現手法領走款項。嗣甲○○發現有異後，始
    知受騙而報案，警方旋即將該帳戶列為警示帳戶。迨於九十三年四月十三日下午
    三時許（聲請簡易判決處刑書誤為十六時許），乙○○至台北縣板橋市○○路七
    十七號之中興商業銀行板橋分行欲開立新帳戶時，經該分行行員宋琬渝查覺為警
    示帳戶而報警查獲。
二、案經台北縣政府警察局板橋分局報請台灣板橋地方法院檢察署檢察官偵查而聲請
    簡易判決處刑，經本院認不得以簡易判決處刑，而改依通常程序審判。
    理  由
一、按除被告所犯為死刑、無期徒刑、最輕本刑為三年以上有期徒刑之罪或高等法管
    轄第一審案件者外，於第一次審判期日前之準備程序進行中，被告先就被訴事實
    為有罪之陳述時，審判長得告知被告簡式審判程序之旨，刑事訴訟法第二百七十
    三條之一第一項定有明文。經核本件被告乙○○所犯係死刑、無期徒刑、最輕本
    刑為三年以上有期徒刑以外之罪，其於準備程序中就被訴事實為有罪之陳述，經
    法官告知簡式審判程序之旨，並聽取公訴人、被告之意見後，本院爰依首揭規定
    ，合議裁定由受命法官獨任進行簡式審判程序，合先敘明。
二、右揭事實，業據被告乙○○於本院準備程序及審理中坦承不諱，並有台灣中小企
    業銀行埔墘分行九十三年五月十八日九三埔墘字第五０九三五號函所檢附之被告
    開戶資料、印鑑卡及交易明細附卷可稽；又被害人甲○○因誤信犯罪集團之詐騙
    行為而依該犯罪集團人員指示，於九十二年十月三十日先後二次各匯款九萬九千
    九百八十七元、四千八百五十三元至被告前開帳戶內，再由集團人員以跨行提現
    之手法領走款項之事實，業據證人即被害人甲○○於警詢中指述歷歷，並有被告
    前開帳戶之存款交易明細查詢單在卷為憑。又目前金融機構對於個人開設存款帳
    戶，除須提供身分資料以供查核外，並無設有其他限制規定或條件即可辦理金融
    帳戶存摺使用，是如無正當理由，實無借用他人帳戶之理。而金融帳戶存摺亦事
    關個人財產權益之保障，其專有性甚高，除非本人或與本人具有親密或信賴者，
    難認有何特殊情況偶須交付他人使用，亦必深入瞭解用途及合理性，始會安心提
    供，且該等專有物品如落入不明人士手中，極易被利用為與財產犯罪有關之犯罪
    工具，此為吾人依一般生活認知所易於體察之常識。再現今犯罪集團或不法份子
    為掩飾其不法獲利行徑，且避免執法人員之追究處罰，經常誘使一般民眾提供金
    融機構帳戶存摺等資料，渠等再反覆以此帳戶供作對外詐騙或其他各種財產犯罪
    之不法用途使用，並藉此掩飾就各該重大犯罪所得財物，業經電視新聞及報章雜
    誌等大眾傳播媒體多所報導，政府亦極力宣導，其使民眾注意防範，則一般人本
    於生活經驗及認識，在客觀上當可預見完全不相識或不甚熟識之人要求提供金融
    機構存款帳戶之存摺、提款卡及其密碼等供其使用之行徑，往往與利用該帳戶進
    行詐騙或其他財產犯罪有密切關連，是被告對於販賣帳戶而由詐騙集團作為不法
    收取他人款項及掩飾或隱匿重大犯罪所得財物之用途，自應有所認識。故本案罪
    證明確，被告犯行洵堪認定。
三、查被告基於幫助他人犯罪及幫助犯罪集團掩飾、隱匿常業詐欺所得之不確定故意
    ，出售存摺供真實姓名不詳之成年男子不法使用，但並無積極證據顯示被告尚有
    參與常業詐欺及洗錢犯行之構成要件之施行。故核被告所為，係犯刑法第三十條
    第一項、第三百四十條之幫助常業詐欺之罪及刑法第三十條第一項、洗錢防制法
    第二條第一款、第九條第一項幫助洗錢之罪。又被告係以一行為同時觸犯上開二
    罪，為想像競合犯，應依刑法第五十五條之規定，從重以幫助常業詐欺罪處斷。
    再被告係基於幫助之意思，參與常業詐欺以外之行為，為幫助犯，依刑法第三十
    條第二項之規定減輕其刑。爰審酌被告因貪圖一己之私利而提供前揭銀行帳戶供
    詐騙集團成員使用，助長詐騙集團財產犯罪之風氣，致民眾受騙而匯出款項，實
    為當今社會層出不窮之詐財發生之根源，造成社會互信受損，且亦因被告提供個
    人帳戶，致使執法人員難以追查該詐騙集團之真實真分，遂使詐欺犯得以掩飾詐
    欺所得之財物，是被告所為實屬不該，並考量被告犯罪後態度與所得之財物僅一
    千元等一切情狀，量處如主文所示之刑，以示懲儆。又本件被告係以幫助常業詐
    欺罪處論處罪刑，依從刑不得割裂使用之法理，是以被告犯罪所得財物之一千元
    ，自不能依洗錢防制法第十二條第一項規定，為沒收，如全部或一部不能沒收時
    ，以其財產抵償之宣告；再被告犯罪所得同上之一千元，業已花費完盡，業經被
    告供明在卷，亦無從諭知沒收，附此說明。另公訴檢察官於審理時請求量處被告
    有期徒刑一年二月之徒刑，然係以被告又再犯併辦部分之犯罪（此部分容後說明
    ）；惟本院認就併辦部分無從併予審酌，並參酌被告就本件犯罪所得僅一千元，
    故認判處被告有期徒刑十月，足以使被告收警惕之效。
四、至台灣板橋地方法院檢察署九十三年度偵緝字第一四七九號移送併辦意旨略以：
    被告乙○○於八十九年六月二十一日，將其所申請設立之南雅郵局，帳號為０二
    三五二九─三號之帳戶存摺、金融卡、私章、密碼（二五二五）等資料，以每期
    （以三個為一期）租金三千元之代價，交與劉彥棻（業經台灣板橋地方法院檢察
    署檢察官起訴），轉供詐騙集團作為詐騙及洗錢之人頭帳戶，洗錢金額達一百零
    二萬元，因認被告涉有刑法第三十條第一項、三百三十九條第一項幫助詐欺取財
    罪及洗錢防制法第九條第一項之幫助洗錢等罪嫌且與本案起訴之幫助常業詐欺罪
    、幫助洗錢罪具有連續犯之裁判上一罪關係，而移送本院併案審理。惟查；按連
    續犯之所謂出於概括犯意，必須其多次犯罪行為自始均在一個預定犯罪計劃以內
    ，出於主觀上始終同一犯意之進行，否則即不能成立連續犯。查被告乙○○公訴
    人起訴被告之犯罪行為時間為九十二年九月底間，與移送併辦意旨所指之行為時
    為八十九年六月二十二日，有近三年之遙，相距過久，實難認被告本案之幫助常
    業詐欺犯罪與其於八十九年六月二十二日所為之上開幫助詐欺之罪嫌，係自始出
    於同一個預定之犯罪計劃內。故認被告前開已論罪之幫助常業詐欺犯罪，應係出
    於新的犯意，而與移送併辦之罪嫌之犯意不同，是兩者之間無連續犯裁判上一罪
    之關係，從而本院自無從併予審理，應退還由檢察官另行偵辦，附此敘明。
據上論斷，應依刑事訴訟法第四百五十二條、第二百七十三條之一第一項、第二百九
十九條第一項前段，洗錢防制法第九條第一項，刑法第十一條前段、第三十條、第三
百四十條、第五十五條、罰金罰鍰提高標準條例第一條前段，判決如主文。
本案經檢察官陳孟黎到庭執行職務
中　　　華　　　民　　　國　　　九十三　　　年　　十一　　月　二十六　　日
                                   台灣板橋地方法院刑事第五庭
                                       法　官  潘  長  生
右正本證明與原本無異。
如不服本判決，應於判決送達後十日內向本院提出上訴狀（應附繕本），上訴於臺灣
高等法院。
                                       書記官  楊  馥  如
中　　　華　　　民　　　國　　　九十三　　　年　　十一　　月　二十六　　日
附錄本案論罪科刑法條
刑法第三百四十條、洗錢防制法第九條：
中華民國刑法第三百四十條
以犯第三百三十九條之罪為常業者，處一年以上七年以下有期徒刑，得併
科五萬元以下罰金。
洗錢防制法第九條
犯第二條第一款之罪者，處五年以下有期徒刑，得併科新臺幣三百萬元以
下罰金。
犯第二條第二款之罪者，處七年以下有期徒刑，得併科新臺幣五百萬元以
下罰金。
以犯前二項之罪為常業者，處三年以上十年以下有期徒刑，得併科新臺幣
一百萬元以上一千萬元以下罰金。
法人之代表人、法人或自然人之代理人、受雇人或其他從業人員，因執行
業務犯前三項之罪者，除處罰行為人外，對該法人或自然人並科以各該項
所定之罰金。但法人之代表人或自然人對於犯罪之發生，已盡力監督或為
防止行為者，不在此限。
犯前四項之罪，於犯罪後六個月內自首者，免除其刑；逾六個月者，減輕
或免除其刑；在偵查或審判中自白者，減輕其刑。
